臺灣屏東地方法院民事裁定　　　　　　　　　　　　　　九十四年度訴字第五二號
　　原　　　告　第一商業銀行股份有限公司
　　法定代理人　丁○○
　　被　　　告　丙○○
　　　　　　　　甲○○
　　　　　　　　乙○○
當事人間請求損害賠償事件，原告於刑事訴訟程序（九十二年度易字第六八九號）提
起附帶民事訴訟（九十三年度附民字第三四號），經刑事庭移送前來，本院裁定如下
：
    主      文
原告之訴及假執行之聲請均駁回。
訴訟費用由原告負擔。
    理      由
一、按原告之訴，有起訴不合程式或不備其他要件者，法院應以裁定駁回之，民事訴
    訟法第二百四十九條第一項第六款定有明文。又按刑事法院得依刑事訴訟法第五
    百零四條第一項規定，將附帶民事訴訟以裁定移送於該法院民事庭者，以刑事部
    分宣告被告有罪之判決者為限，至刑事訴訟諭知無罪之判決，刑事法院本應依同
    法第五百零三條第一項前段規定以判決駁回原告之訴，如誤以裁定移送於民事庭
    ，其訴不合法，不因移送民事庭而受影響，受移送之民事庭應認原告之訴為不合
    法，以裁定駁回之（六十六年台上字第一○九四號判例參照）。
二、本件原告主張：被告丙○○於民國八十四年二月二十五日，邀同其妻被告甲○○
    為連帶保證人，向原告東港分行借款新臺幣（下同）二千萬元。嗣被告丙○○自
    九十年六月七日起即未依約繳款，尚欠一千九百萬元未清償，經原告多次催討，
    亦無結果，原告除聲請拍賣坐落屏東縣新園鄉○○段一四八地號土地求償外，另
    聲請對被告丙○○、甲○○之財產實施假扣押，並經本院於九十年七月十八日以
    九十年度裁全字第二一五三號裁定准許在案。詎被告丙○○、甲○○於將受強制
    執行之際，與其子即被告乙○○，共同基於意圖損害原告債權之犯意，以假買賣
    方式，分別於如附表（即原證二）所示之時間，由被告丙○○、甲○○將其所有
    如附表所示之土地移轉登記與乙○○，使不知情之地政機關公務員將此不實之事
    項登載於公文書上，被告乙○○隨即於同年八月三十日將附表所示之土地向訴外
    人國泰人壽保險股份有限公司設定本金最高限額四百八十萬元之抵押權，致原告
    因被告丙○○、甲○○無何財產可供執行，無法獲取拍賣前開不動產可能獲償之
    金額四百八十萬元，其債權自受有損害。為此依侵權行為法律關係，請求被告連
    帶賠償，並聲明：(一)被告應連帶給付原告四百八十萬元，及自起訴狀繕本送達之
    翌日起至清償日止，按年息百分之五計算之利息；(二)願供擔保請准宣告假執行。
二、查原告於刑事訴訟程序以其因被告三人涉犯毀損債權而受有損害，請求侵權行為
    損害賠償，經本院刑事庭以九十二年度易字第六八九號判決認定此部分犯罪不能
    證明，惟因與有罪之使公務員登載不實罪部分有裁判上一罪關係，而不另為無罪
    之諭知，有該刑事判決一份附卷可稽，則實質上與諭知無罪有同一之效力；至刑
    事庭認定成立之使公務員登載不實罪部分，原告於附帶民事起訴狀內自認僅侵害
    地政機關登記之正確性，而未侵害其權益，是其亦非被害人；況原告所指無法獲
    取拍賣該不動產可得受償之損害四百八十萬元，係因被告乙○○將上開土地設定
    債權本金四百八十萬元之最高限額抵押權與訴外人國泰人壽保險股份有限公司所
    致，並非因被告所犯使公務員登載不實罪所造成，則原告請求回復之損害，並非
    因犯罪事實所致生，其訴難認合法。刑事庭本應以判決駁回原告之訴，惟誤以裁
    定移送之，揆諸首揭說明，原告之訴不因移送民事庭而成為合法，仍應予駁回；
    其假執行之聲請即失所附麗，應併予駁回。
三、依民事訴訟法第二百四十九條第一項第六款、第九十五條、第七十八條，裁定如
    主文。
中　　　華　　　民　　　國　　九十四　　年　　　二　　　月　　二十五　　日
                                    臺灣屏東地方法院民事第二庭
                                        法      官  楊中琪
正本係照原本作成。
如不服本裁定應於送達後十日內向本院提出抗告狀，並繳納抗告費新臺幣一千元。
                                        法院書記官  蔡進吉
中　　　華　　　民　　　國　　九十四　　年　　　二　　　月　　二十五　　日
